【裁判字號】    97,上易,951
【裁判日期】    971225
【裁判案由】    贓物
【裁判全文】
臺灣高等法院高雄分院刑事判決         97年度上易字第951號
上  訴  人  臺灣高雄地方法院檢察署檢察官
上  訴  人
即  被  告  丙○○
                    現另案羈押於臺灣高雄看守所
上  訴  人
即  被  告  甲○○
選任辯護人  蔡祥銘律師
            蔡晉祐律師
被      告  乙○○
上列上訴人因被告贓物案件，不服中華民國97年10月9 日臺灣高
雄地方法院97年度易字第9 號第一審判決（起訴案號：臺灣高雄
地方法院檢察署96年度偵字第19755 、25028 號），提起上訴，
本院判決如下：
    主  文
原判決關於甲○○部分撤銷。
甲○○無罪。
其他上訴駁回。
    事  實
一、丙○○與王田寶（另由原審審理中）共同基於故買贓物之犯
    意聯絡，明知不詳姓名年籍綽號「阿興」之成年男子所販賣
    之小松牌挖土機1 輛（機臺號碼PC200-5Z67696 ，丁○○所
    有，於96年7 月2 日夜間某時許，在高雄縣燕巢鄉○○路2
    號橋旁遭竊）係來路不明之贓物，仍於民國96年7 月3 日某
    時許，在高雄縣田寮鄉田寮村某魚塭附近，由丙○○及王田
    寶以新臺幣（下同）40萬元之代價向「阿興」購買上開來路
    不明之小松牌挖土機1 輛，得手後將之藏放在高雄縣田寮鄉
    田寮村秀峰3 號附近山谷內以避人耳目，並為便於藏放及意
    圖銷贓，乃使用乙炔切割器等工具切割該挖土機零件，並將
    其中切割下來之駕駛艙先載運至高雄縣大社鄉焚化爐附近藏
    放。嗣於同年7 月6 日10時30分許，丙○○、王田寶僱請不
    知情之乙○○（丙○○之叔）在前揭山谷內以工具拆解上開
    小松牌挖土機零件時，為警當場查獲，並扣得小松牌挖土機
    1 臺、丙○○所有之套筒工具箱1 箱、扳手工具箱1 箱及乙○○所有之乙炔切割器1支、乙炔瓦斯桶2支。
二、案經丁○○告訴暨高雄市政府警察局移送臺灣高雄地方法院
    檢察署檢察官偵查起訴。
    理  由
壹、程序部分（證據能力之審查）：
一、按被告以外之人，於審判外之言詞或書面陳述，除法律有規
    定者外，不得作為證據。刑事訴訟法第159 條第1 項定有明
    文。查證人丁○○在警詢中之陳述，係審判外之陳述，且其
    在審判中之證述內容，就本件失竊贓物之重要事實部分並無
    何不符之處，並無刑事訴訟法第159 條之2 規定之情形，依
    同法第159條第1項規定，自無證據能力。
二、次按被告以外之人於偵查中向檢察官所為陳述，除顯有不可
    信之情況者外，得為證據，同法第159 條之1 第2 項定有明
    文。證人丁○○在偵查中之證述，既經具結以擔保其陳述之
    真實性，且其未曾提及檢察官在偵查時有不法取供之情形，
    反對該項供述得具有證據能力之被告選任辯護人，亦未釋明
    上開供述有顯不可信之情況，依上說明，其於偵查中之證言
    自具有證據能力。
三、按訊問被告時應全程連續錄音，必要時並應全程連續錄影，
    但有急迫情況，且經記明筆錄者，不在此限；筆錄內所載之
    被告陳述與錄音或錄影之內容不符者，除有前項但書情形外
    ，其不符之部分，不得作為證據，刑事訴訟法第100條之1第
    1、2項定有明文。本件經勘驗被告甲○○警詢錄音帶結果，
    發現被告甲○○之陳述，其中筆錄第3頁第3行、第3頁第11
    、12行所記載「該部失竊的」部分，被告甲○○並未陳述，
    而與筆錄之記載不符，有本院勘驗筆錄在卷可考，其不符部
    分自無證據能力。
四、被告以外之人於審判外之言詞或書面陳述，除法律有規定者
    外，不得作為證據；又被告以外之人於審判外之陳述，雖不
    符刑事訴訟法第159 條之1 至第159 條之4 之規定，而經當
    事人於審判程序同意作為證據，法院審酌該言詞陳述或書面
    陳述作成時之情況，認為適當者，亦得為證據，刑事訴訟法
    第159 條第1 項、第159 條之5 定有明文。本件檢察官、被
    告就本判決所引用各項證據，除上開一至三之證據外，其餘
    屬被告以外之人於審判外之言詞或書面陳述之證據部分，證
    據能力均明示同意有證據能力，本院認該等具有傳聞證據性
    質之證據，並無任何違法取證之不法情形，本件起訴之犯罪
    事實亦具相關之待證關聯性，以之作為證據使用係屬適當，
    自得採為本件認定事實之證據。
貳、實體部分：
甲、有罪（丙○○）部分:
一、訊據被告丙○○坦承明知小松牌挖土機1 輛係來源不明之贓
    物而仍與王田寶在上開時、地以40萬元之代價向真實姓名年
    籍不詳之「阿興」購買，購買後藏放在高雄縣田寮鄉田寮村
    秀峰3 號附近山谷內，並使用乙炔切割器等工具切割該挖土
    機零件等事實不諱。且查本件扣案小松牌挖土機1 台係被害
    人丁○○所有，而於96年7 月3 日上午7 時30分許前之某時
    ，在高雄縣燕巢鄉○○路2 號橋旁之工地遭竊乙節，業據證
    人即被害人丁○○於警詢、偵查及原審審理時均證述甚詳，
    並有進口報單1 紙在卷足憑（見警卷第21頁），是上開小松
    牌挖土機1 輛係以財產犯罪不法取得之贓物無訛。又經原審
    向經營挖土機進口業務之國弘貿易有限公司函詢本件扣案小
    松牌挖土機之市價，該公司函覆稱：該車應該屬於已在臺灣
    工作一段時間之工地車，價格約90萬元至100 萬元等語，有
    該公司函文1 紙在卷可稽，而證人即被害人丁○○亦於原審
    審理時證稱：本件小松牌挖土機當時市值約100 萬元等語（
    見原審卷第143 頁），堪認本件小松牌挖土機客觀之市價約
    為100 萬元無疑，然被告丙○○供稱購入之價格為40萬元，
    2 者價額相差甚鉅，在一般情形下，以明顯過低之價格購買
    ，客觀上顯然均足以令人懷疑該部小松牌挖土機係來路不明
    之贓物，況且挖土機係專業之工程機械，並非一般民眾日常
    購買使用之物品，買賣交易均有一定管道及賣家，豈會在路
    旁任意隨機進行交易，本件賣家即不詳真實姓名、綽號「阿
    興」之人係在民族路上隨意詢問被告丙○○是否要購買挖土
    機，亦與一般交易常情有違。綜上，足見被告上開知悉該挖
    土機為贓物而予故買之自白核與事實相符，自得採為論罪之
    依據。
二、綜上所述，被告丙○○及共同被告王田寶確實已共同謀議故
    買贓物，且清楚知悉本件小松牌挖土機係來路不明之贓物，
    仍向綽號「阿興」者購入該挖土機。從而，本案事證明確，
    被告丙○○故買贓物之犯行堪予認定，應依法論科。
三、核被告丙○○所為，係犯刑法第349 條第2 項之故買贓物罪
    。被告丙○○與共同被告王田寶間，就上開犯行，有犯意聯
    絡及行為分擔，應論以共同正犯。
四、原審因依刑法第349 條第2 項之規定，並審酌被告丙○○故
    買綽號「阿興」之人竊取所得之贓物，助長不法財產犯罪，
    且又立即將本件小松牌挖土機加以拆解、銷贓，增加偵查犯
    罪員警追查贓物之困難，恣意侵害被害人丁○○之財產法益
    ，並兼衡其品行、生活狀況、智識程度法益等一切情狀，量
    處被告丙○○有期徒刑1 年6 月，並敘明扣案之乙炔切割器
    1 支、乙炔瓦斯桶2 支、套筒工具箱1 箱、扳手工具箱1 箱
    ，均係被告丙○○及共同被告王田寶犯罪成立後意圖銷贓所
    使用之工具，非供本件（故買贓物）犯罪所使用之工具，爰
    不宣告沒收等有關本件沒收之意旨。本院認原判決關於被告
    丙○○部分認事用法均無違誤，量刑亦稱妥當。被告上訴意
    旨指摘原判決量刑太重，請求減輕量刑，尚非可取，上訴為
    無理由，應予駁回。
乙、無罪（甲○○、乙○○）部分：
一、公訴意旨另以：被告甲○○與丙○○為兄弟關係，被告乙○○為甲○○、丙○○之叔父，渠等3 人與王田寶基於共同故
    買贓物之犯意聯絡及行為分擔，於民國96年7 月3 日某時，
    在高雄縣田寮鄉田寮村某魚塭附近，以新臺幣（下同）40萬
    元之代價，向不詳姓名年籍綽號「阿興」之成年男子購買來
    路不明之小松牌挖土機1 輛（機臺號碼PC200-5Z67696 ，丁○○所有，於96年7 月2 日夜間某時，在高雄縣燕巢鄉○○
    路2 號橋旁遭竊），得手後將之藏放在高雄縣田寮鄉田寮村
    秀峰3 號附近山谷內以避人耳目，並意圖銷贓，使用乙炔切
    割器等工具切割該挖土機零件，並將其中切割下來之駕駛艙
    先載運至高雄縣大社鄉焚化爐附近藏放。嗣於同年7 月6 日
    10時30分許，丙○○、乙○○、王田寶在前揭山谷內以工具
    拆解上開小松牌挖土機零件時，為警當場查獲，並扣得小松
    牌挖土機1 臺（已發還丁○○領回）、丙○○所有之乙炔切
    割器1 支、乙炔瓦斯桶2 支、套筒工具箱1 箱、扳手工具箱
    1 箱。甲○○復於同年7 月9 日12時許，將前揭挖土機駕駛
    艙以4 萬2,000 元之價格販賣予不知情之劉清洛（另為不起
    訴處分），嗣經丁○○再返回前開山谷查獲現場質問甲○○
    ，得知其銷贓管道在高雄縣仁武高架橋附近，乃會同警方於
    同年7 月10日10時30分許，在高雄縣大社鄉○○路421 之1
    地號，查獲劉清洛持有之前開駕駛艙1 個（劉清洛已主動歸
    還丁○○）。因認被告甲○○、乙○○均涉犯刑法第349 條
    第2 項之故買贓物罪嫌。
二、按犯罪事實應依證據認定之，無證據不得認定犯罪事實，又
    不能證明被告犯罪或其行為不罰者應諭知無罪之判決，刑事
    訴訟法第154 條第2 項、第301 條第1 項分別定有明文。刑
    事訴訟法第161 條已於民國91年2 月8 日修正公佈，其第一
    項規定：檢察官就被告犯罪事實，應負舉證責任，並指出證
    明之方法。因此，檢察官對於起訴之犯罪事實，應負提出證
    據及說服之實質舉證責任。倘其所提出之證據，不足為被告
    有罪之積極證明，或其指出證明之方法，無從說服法院以形
    成被告有罪之心證，基於無罪推定之原則，自應為被告無罪
    判決之諭知，最高法院92年台上字第128 號判例可資參照。
三、公訴人認被告乙○○、被告甲○○與丙○○、王田寶共同涉
    有上開故買贓物犯行，無非係以被告甲○○自承將上開挖土
    機駕駛艙販賣予劉清洛等情，及被告乙○○自承使用乙炔切
    割器切割該挖土機零件等情，並扣案相關切割工具，為其主
    要論據。訊據被告甲○○、乙○○均堅決否認有公訴人所指
    之故買贓物犯行，被告甲○○辯稱：本件挖土機駕駛艙是丙○○叫伊去賣的，伊並不知道那是贓物，丙○○是如何取得
    該部挖土機，伊亦不知情等語。被告乙○○則辯稱：伊不知
    道該挖土機係贓物，伊係以1 日2,000 元之代價受雇於丙○○拆卸該挖土機等語。
四、經查：
(一)、上開被害人丁○○失竊之小松牌挖土機1 輛，係共同被告丙○○王與王田寶，在高雄縣田寮鄉田寮村某魚塭附近，以40
    萬元之代價向真實姓名年籍不詳之「阿興」購買，被告甲○○並沒有參與購買挖土機之事實，業據證人即共同被告丙○○在偵查、本院審理中證述在卷（偵1 卷第13至16頁、本院
    卷第99至100 頁）。另於上開查獲時間，在高雄縣田寮鄉田
    寮村秀峰3 號附近山谷內，經警當場查獲以工具拆解上開小
    松牌挖土機零件，在場之人係被告丙○○、乙○○及王田寶
    ，被告甲○○並未在場等情，亦經證人即前往現場查獲之警
    員李志強在偵查中、證人即共同被告丙○○、乙○○在警詢
    中分別證述明確，雖被告甲○○於警詢時曾供稱：伊看到警
    方開車進去，伊才騎機車到場等語（見警2 卷第2 頁），亦
    僅認被告甲○○係跟隨警方人員至上開查獲地點，尚不能據
    此認定被告甲○○係在場或在被告丙○○、王田寶拆解該挖
    土機之現場附近把風注意是否有人接近現場。據上，堪認被
    告甲○○並未參與向綽號「阿興」之男子購買上開挖土機，
    且警方查獲被告丙○○等人正當場以工具拆解上開挖土機零
    件時，被告甲○○亦未在現場。
(二)、被告甲○○雖供承稱其於經警查獲被告丙○○等人正以工具
    拆解上開小松牌挖土機零件時以後之同年月9 日中午12時許
    ，將前揭挖土機駕駛艙以42,000元之價格販賣予不知情之劉
    清洛等情，惟被告甲○○辯稱：因丙○○被查獲，係伊籌錢
    幫他辦交保，丙○○要伊拿該挖土機之駕駛艙去賣，賣得的
    錢用來償還借貸的交保金等語，核與證人即共同被告丙○○
    所證稱：伊交保的錢是甲○○借來的，所以伊叫甲○○去賣
    該挖土機之駕駛艙，他並不知道該挖土機之駕駛艙是贓物等
    語（本院卷第98、100 頁）相符，足見被告甲○○係因籌錢
    為被告丙○○辦理具保事宜，而依被告丙○○之意，販賣該
    挖土機之駕駛艙，並以賣得之價金償還借款甚明，尚不能以
    被告甲○○有上開販售本件挖土機之駕駛艙之事實，即推認
    被告甲○○亦有參與被告丙○○向綽號「阿興」之男子故買
    贓物之犯行。況被告甲○○所為亦僅係被告丙○○故買贓物
    後之事後處分贓物行為，尚非公訴意旨所指之故買贓物犯行
    。此外，公訴人所舉證據均無法證明被告甲○○有與被告丙○○、王田寶共同故買贓物之犯行，不能證明被告甲○○犯
    罪，依上揭說明，自應為被告甲○○無罪之諭知。
(三)、又證人即被告丙○○於警詢及偵查中均供稱：被告乙○○並
    不知悉該挖土機係贓物，伊係以1 日2,000 元之代價請被告
    乙○○拆卸該挖土機等語（見警1 卷第3 頁，偵1 卷第6 、
    15頁），要與被告乙○○上開辯詞相符，而堪採認。又被告
    乙○○並無任何參與銷售贓物之行為，且本件亦查無其他證
    據資料可資證明被告乙○○有與被告丙○○及王田寶，事前
    謀議故買本件贓物，或在場參與購買該部挖土機之犯行，自
    亦不能僅以被告乙○○被查獲參與拆解本件小松牌挖土機零
    件之行為，即遽認被告乙○○有何故買贓物犯行。此外，公
    訴人復未能提出任何積極證據足資證明被告乙○○有何與被
    告丙○○及王田寶共同謀議或實施故買贓物之犯行，公訴人
    所舉證據既均無法證明被告乙○○有與被告丙○○等人共同
    故買贓物之犯行，不能證明被告乙○○犯罪，依上說明，自
    應為被告乙○○無罪之諭知。
五、原審失察，對被告甲○○為論罪科刑之判決，即有未恰，被
    告甲○○執此聲明上訴，指摘原判決不當，為有理由，應由
    本院將原判決關於被告甲○○部分撤銷改判，並為被告甲○○無罪之判決。
六、原審因而以不能證明被告乙○○犯罪，而為被告乙○○無罪
    之諭知，經核並無違誤；檢察官循告訴人丁○○具狀請求上
    訴意旨，猶執前詞，指摘原判決關於被告乙○○無罪部分不
    當，並無足取，上訴為無理由，應予駁回
據上論斷，應依刑事訴訟法第368 條、第369 條第1 項前段、第
364條、第301條第1項，判決如主文。
本案經檢察官劉玲興到庭執行職務。
中    華    民    國    97    年    12    月    25    日
                刑事第一庭  審判長法  官  郭雅美
                                  法  官  張意聰
                                  法  官  莊崑山
以上正本證明與原本無異。
本判決不得上訴。
中    華    民    國    97    年    12    月    25    日
                                  書記官  葉淑華
附錄本件判決論罪科刑法條：
刑法第349條第2項：
搬運、寄藏、故買贓物或為牙保者，處5 年以下有期徒刑、拘役
或科或併科1千元以下罰金。
因贓物變得之財物，以贓物論。


司法院資訊處製作；財團法人民間司法改革基金會備份。
